【裁判字號】    89,上訴,1099
【裁判日期】    890712
【裁判案由】    違反槍砲彈藥刀械管制條例
【裁判全文】
臺灣高等法院臺南分院刑事判決              八十九年度上訴字第一九九號 Ｇ
      上  訴  人
      即  被  告  甲  ○  ○
      指定辯護人  本院公設辯護人  乙  ○  ○
右上訴人因違反槍砲彈藥刀械管制條例案件，不服臺灣雲林地方法院八十九年度訴字
第一二二號中華民國八十九年七月十二日第一審判決（起訴案號：臺灣雲林地方法院
檢察署八十九年度偵字第六七一號、八十九年度偵緝字第二五號、八十九年度偵字第
一０一六號），提起上訴，本院判決如左：
      主      文
原判決關於製造可發射子彈具有殺傷力之槍枝及定應執行刑部分撤銷。
甲○○未經許可，製造可發射子彈具有殺傷力之槍枝，累犯，處有期徒刑參年，併科
罰金新臺幣拾萬元，罰金如易服勞役，以新臺幣玖佰元即銀元佰元折算壹日，扣案
之仿ＳＩＧ  ＳＡＵＥＲ廠Ｐ二二０型手槍製造之金屬玩具手槍壹把（含彈匣貳個，
槍枝管制編號：0000000000號）及改造工具電鑽壹枝、工具壹袋（內有鑽
頭一枝、鑽尾二枝、及板手等物）均沒收。
      事      實
甲○○曾於民國八十二年間，因贓物案件，經原審法院判處有期徒刑七月確定，又於
八十三年間，因違反麻醉藥品管理條例案件，經本院判處有期徒刑三年確定，復於八
十三年間，因違反麻醉藥品管理條例案件，經原審法院判處有期徒刑五月，如易科罰
金，以三百元折算一日確定，嗣經定應執行有期徒刑三年九月確定，於八十六年九月
二十五日縮刑執行完畢。詎甲○○仍不知悔改，復於八十八年四、五月間某日，在南
投縣竹山鎮某玩具店，購買仿ＳＩＧ  ＳＡＵＥＲ廠Ｐ二二０型金屬製玩具手槍一把
後，於同年八、九月間，在其雲林縣林內鄉○○村○○路二一０巷八號住處，以扣案
工具，將該玩具手槍更換已貫通之土造金屬槍管而予改造，使之成為可供擊發子彈，
具殺傷力之槍枝，即未經許可，予以持有。甲○○於有偵查權機關知悉其改造槍枝一
把前，於八十九年元月二十九日向雲林縣警察局刑警隊自首，申告自己改造槍枝犯行
，並帶警至南投縣竹山鎮○○路中正巷一五四號取出扣得其改造之前開槍枝一把（含
彈匣二個，槍枝管制編號：0000000000號）及其所有供犯罪所用之改造工
具電鑽一枝、工具一袋（內有鑽頭一枝、鑽尾二枝、板手等物）。
      理      由
一、訊據上訴人即被告甲○○坦承於右開時、地將所購買之仿ＳＩＧ  ＳＡＵＥＲ廠
    Ｐ二二０型金屬製玩具手槍一把，改造成具有殺傷力之槍枝等情，並有扣案之改
    造玩具手槍一把可資佐證。而扣案之改造玩具手槍一把（含彈匣二個，槍枝管制
    編號：0000000000號）經送內政部警政署刑事警察局鑑定結果，認係
    仿ＳＩＧ  ＳＡＵＥＲ廠Ｐ二二０型手槍製造之金屬玩具手槍，更換已貫通之土
    造金屬槍管改造而成，機械性能良好，可供擊發子彈使用，認具殺傷力，有該局
    八十九年二月十八日刑鑑字第一八三二三號鑑驗通知書一份附於偵查卷可稽。被
    告之自白與事實相符，事證明確，被告犯行堪以認定。
二、被告未經許可，製造可發射子彈具有殺傷力之槍枝，核其所為，係犯槍砲彈藥刀
    械管制條例第十一條第一項之製造可發射子彈具有殺傷力之槍枝罪。公訴人認被
    告此部分，係犯同條例第十條第一項之罪嫌。惟查，所謂模型槍，係指原設計非
    供殺敵、獵物，而使用特殊〔空包〕子彈，可供田徑比賽起跑信號或供以嚇退野
    獸，或供射擊訓練（因具後作力，可模擬真槍，以磨練射手持槍之穩定性）等用
    途之金屬材質「槍枝」，非一般廠商為供觀賞或作樣品所製造之各類「槍枝模型
    」，亦非為市售之各類「玩具槍」，有內政部警政署刑事警察局年月日（
    ）刑鑑字第七八０一九號函影本一份附於原審卷可按，扣得之改造槍枝一把（
    含彈匣二個，槍枝管制編號：0000000000號〕，經鑑定認係仿ＳＩＧ
    ＳＡＵＥＲ廠Ｐ二二０型手槍製造之金屬玩具手槍改造而成，已如上述，該改造
    槍枝，應屬槍砲彈藥刀械管制條例第十一條所定之槍砲範圍，公訴人起訴法條容
    有未洽，應予變更。其改造槍枝後持有，其持有之低度行為，應為改造之高度行
    為所吸收，不另論罪。被告曾於八十二年間，因贓物案件，經原審法院判處有期
    徒刑七月確定，又於八十三年間，因違反麻醉藥品管理條例案件，經本院判處有
    期徒刑三年確定，復於八十三年間，因違反麻醉藥品管理條例案件，經原審法院
    判處有期徒刑五月，如易科罰金，以三百元折算一日確定，嗣經定應執行有期徒
    刑三年九月確定，於八十六年九月二十五日縮刑執行完畢，有臺灣雲林地方法院
    檢察署刑案資料查註紀錄表一份附於偵查卷及臺灣高等法院被告全國前案紀錄表
    一份附於本院卷可參，五年以內再犯本案有期徒刑以上之罪，為累犯，應依刑法
    第四十七條之規定，加重其刑。被告為警臨檢查獲改造子彈一顆後，自首其改造
    槍枝犯行，並帶警取出該改造槍枝一把，應依槍砲彈藥刀械管制條例第十八條第
    一項之規定減輕其刑，並先加後減之。
三、原審就被告製造可發射子彈具有殺傷力之槍枝部分予以論罪科刑，故非無見，惟
    原判決關於被告製造可發射子彈具有殺傷力之槍枝之犯罪時間，認係八十八年四
    、五月間，核與被告自白之改造時間為同年八、九月間不符，自有未洽。被告上
    訴指摘原判決此部分量刑過重云云，雖無理由，惟原判決既有上開可議，自無可
    維持，應由本院將原判決關於被告製造可發射子彈具有殺傷力之槍枝部分及定應
    執行刑部分予以撤銷改判。
    爰審酌被告犯罪之動機、目的、品行、犯罪所生危害及犯後坦承犯行態度尚佳等
    一切情狀，量處如主文所示之刑，並就所處罰金部分諭知易服勞役之折算標準。
    扣案之仿ＳＩＧ  ＳＡＵＥＲ廠Ｐ二二０型手槍製造之金屬玩具手槍一把（含彈
    匣二個，彈匣為該槍之從物，槍枝管制編號：0000000000號〕為違禁
    物，應依刑法第三十八條第一項第一款之規定沒收之；改造工具電鑽一枝、工具
    一袋〔內有鑽頭一枝、鑽尾二枝、及板手等物〕，均為被告所有，且供被告改造
    槍枝所用之物，為被告供承在卷，應依刑法第三十八條第一項第二款之規定宣告
    沒收。
四、按保安處分，係對受處分人將來之危險性所為之拘束其身體、自由等之處置，以
    達教化與治療之目的，為刑罰之補充制度，本諸法治國家保障人權之原理及刑法
    之保護作用，其法律規定之內容，應受比例原則之規範，使保安處分之宣告，與
    行為人所為行為之嚴重性，行為人所表現之危險性，及對於行為人未來行為之期
    待性相當，大法官會議因而對該規定於八十七年十二月十八日著成釋字第四七一
    號解釋，明示槍砲彈藥刀械管制條例第十九條第一項所定，不問對行為人有無預
    防矯治其社會危險性之必要，一律宣付強制工作三年，致限制其中不具社會危險
    性之受處分人之身體、自由部分，其所採措施與所欲達成預防矯治之目的及所需
    程度，不合憲法第二十三條所定之比例原則，宣告自解釋例公布之日即八十七年
    十二月十八日起不予適用。經查，被告未經許可，改造上揭槍枝行為，係犯槍砲
    彈藥刀械管制條例第十一條第一項之罪行，依同條例第十九條第一項之規定，經
    判處有期徒刑者，本應諭知於刑之執行完畢或赦免後，令入勞動場所，強制工作
    三年。惟本院審酌被告未經許可，改造上揭槍枝後，並未持用該槍枝犯罪，與擁
    槍自重等習慣犯尚屬有別，爰認不諭知強制工作為適當，附此敘明。
據上論結，應依刑事訴訟法第三百六十九條第一項前段、第三百六十四條、第二百九
十九條第一項前段、第三百條、槍砲彈藥刀械管制條例第十一條第一項、第十八條第
一項，刑法第十一條前段、第四十七條、第三十八條第一項第一款、第二款、第四十
二條第二項、罰金罰鍰提高標準條例第二條，判決如主文。
本案經檢察官李傳來到庭執行職務。
中    華    民    國      八十九      年      十二      月      二十一  日
                                  臺灣高等法院臺南分院刑事第二庭
                                      審判長法官  游    明    仁
                                            法官  林    永    茂
                                            法官  陳    清    溪
右正本證明與原本無異。
如不服本判決，應於判決送達後十日內向本院提出上訴狀，其未敘述理由者並應於提
出上訴狀後十日內向本院補提理由書（應附繕本)。
                                      法院書記官  嚴    巧    花
中    華    民    國      八十九      年      十二      月      二十六  日
附錄法條：
槍砲彈藥刀械管制條例第十一條第一項
未經許可，製造、販賣或運輸第四條第一款所稱其他可發射金屬或子彈具殺傷力之各
式槍砲者，處五年以上有期徒刑，併科新台幣一千萬元以下罰金。


司法院資訊處製作；財團法人民間司法改革基金會備份。
